【裁判字號】    89,簡上,45
【裁判日期】    890809
【裁判案由】    給付票款
【裁判全文】
臺灣屏東地方法院民事判決                            八十九年度簡上字第四十五號
    上  訴  人  甲○○
                            身.
                            男.
    被上訴人    乙○○      住.
                            女.
                            身.
    訴訟代理人  陳水聰律師  住高雄市前金區市○○路一六七號三樓
                張瓊文律師  住屏東市○○路一五二號
右當事人間請求給付票款事件，上訴人對於中華民國八十九年一月十三日本院八十八
年度潮簡字第六四一號第一審判決提起上訴，本院判決如左：
    主  文
上訴駁回。
第二審訴訟費用由上訴人負擔。
    事  實
甲、上訴人方面：
  一、聲明：求為判決
  （一）原判決廢棄。
  （二）右廢棄部分被上訴人在第一審之訴駁回。
  （三）第一、二審訴訟費用由被上訴人負擔。
  二、陳述：除與原審判決書所載者相同茲予引用外，補稱：
  （一）依票據法第十三條但書反面解釋，票據債務人間得以自己與執票人間抗辯事
        由對抗，此有最高法院四十六年台上第一八三五號判例可供參照，系爭支票
        劉子毓未背書，即非執票人之前手，故顯見本票執票人被上訴人與上訴人間
        為直接前後手，上訴人既未獲得票面金額新台幣（下同）五十三萬元，顯見
        被上訴人取得票據係惡意取得。
  （二）且依票據法第十四條第二項規定，無對價或以不相當之對價取得票據者，不
        得享有優於前手之權利，指前手之權利如有瑕疵，取得人即應繼受其瑕疵，
        人之抗辯並不中斷，被上訴人前曾以八十八年訴字第三四八號清償借款事件
        ，請求上訴人給付五十三萬元，因不能舉證而撤回該訴，事後又持系爭支票
        請求給付票款，上訴人否認借款之事實。
  三、證據：援用原審之立證方法。
乙、被上訴人方面：
  一、聲明：求為判決駁回上訴，第二審訴訟費用由上訴人負擔。
  二、陳述：除與原審判決書所載者相同茲多引用外，另稱：
  （一）緣被上訴人之所以持有系爭支票，乃是因訴外人劉仁德先生，於之前因向被
        上訴人調借現金，而以此張票據為借款之擔保及還款之工具，而轉讓予被上
        訴人。被上訴人之前手劉仁德係自其女劉子毓手中獲得系爭支票，而劉子毓
        係因上訴人於八十五年六月間向劉子毓借款伍拾萬元，並請劉子毓直接將款
        項匯入「蔡譜陸」之戶頭，上訴人則持蔡譜陸簽發之支票交予劉子毓收執，
        以為借款之憑證。惟之後該蔡譜陸之支票乃為跳票，上訴人遂又簽發系爭支
        票以示願負責清償。劉仁德乃於八十六年底間持該蔡譜陸簽發之支票向被上
        訴人借款伍拾萬元，被上訴人乃自銀行領取肆拾萬元現金，再加上自己公司
        剛好有現金壹拾萬多元，共湊伍拾萬元現金交付予其，後因該支票退票，不
        獲付款，劉仁德即幫被上訴人將該蔡譜陸之支票換成系爭上訴人之支票，不
        料，上訴人之系爭支票又屆期仍未兌現，被上訴人始依據持票關係提出本件
        訴訟，請求其給付票款。
   （二）次按支票為流通之支付工具。票據法第一百二十六條亦就此明文規定：「
         發票人應照支票文義擔保支票之支付。」而被上訴人乃因信賴系爭支票之
         法律效力，是以借款予他人而收受系爭支票，上訴人為該支票之發票人，
         自應對被上訴人（持票人）擔保此支票之支付。
   （三）上訴人所辯稱其未取得被上訴人給予其款項云云，實令人甚感莫名。蓋被
         上訴人之前乃從未見過上訴人，支票亦不是由其處取得，被上訴人怎可能
         支付其任何金錢？故上訴人所辯實為無理。
  三、證據：援用原審之立證方法外，另提出自劉子毓屏東縣林邊鄉農會存摺轉帳伍
      拾萬元予蔡譜陸之資料影本乙件、原蔡譜陸簽發之支票及退票單影本乙件、被
      上訴人向銀行領款之存摺記錄影本乙件，請求本院傳訊證人劉仁德。
丙、本院依上訴人請求調取本院八十八年訴字第三四八號卷。
    理  由
甲、被上訴人乙○○起訴主張其執有上訴人甲○○簽發，付款人屏東縣林邊鄉農會，
    票載發票日八十八年八月二十日、面額新台幣五十三萬元，票號八六九八二號之
    支票一紙，八十八年八月二十日提示未獲付款，為此請求上訴人應給付上開票款
    ，及自本件支付命令送達上訴人之翌日即八十八年九月十四日起至清償日止，按
    年利六釐計算之利息等情。本院審理中則以：上訴人所以取得系爭支票乃因訴外
    人劉仁德乃於八十六年底間持該蔡譜陸簽發之支票向被上訴人借款伍拾萬元，被
    上訴人乃自銀行領取肆拾萬元現金，再加上自己公司剛好有現金壹拾萬多元，共
    湊伍拾萬元現金交付予其，後因該支票退票，不獲付款，劉仁德即幫被上訴人將
    該蔡譜陸之支票換成系爭上訴人之支票，不料，上訴人之系爭支票又屆期仍未兌
    現，被上訴人始依據持票關係提出本件訴訟，請求其給付票款。至於被上訴人抗
    辯伊未取得借款云云，按本件被上訴人之前手係劉仁德，且原因關係為借款，上
    訴人僅發票人與被上訴人間非本件票據關係之前後手，其抗辯顯無理由等語。
乙、上訴人於原審則辯稱其係將系爭支票出借予訴外人劉子毓者，劉子毓又以該支票
    與訴外人蔡譜陸交換，惟其並未向劉子毓收得應付之票款五十三萬元，本件係被
    上訴人與劉子毓、劉仁德共同串通欺騙云云；本院審理中則以：系爭支票劉子毓
    未背書，即非執票人之前手，故顯見本票執票人被上訴人與上訴人間為直接前後
    手，上訴人既未獲得票面金額五十三萬元，顯見被上訴人取得票據係惡意取得。
    且依票據法第十四條第二項規定，無對價或以不相當之對價取得票據者，不得享
    有優於前手之權利，指前手之權利如有瑕疵，取得人即應繼受其瑕疵，人之抗辯
    並不中斷，被上訴人前曾以八十八年訴字第三四八號清償借款事件，請求上訴人
    給付五十三萬元，因不能舉證而撤回該訴，事後又持系爭支票請求給付票款，上
    訴人否認借款之事實，原審判決顯有違誤云云。
丙、本件爭執點在於系爭支票兩造間是否為直接前後手關係，若兩造非直接前後手，
    被上訴人取得系爭支票是否支付相當對價，茲分敘如后：
一、被上訴人主張之事實，業據提出系爭支票及存款不足退票單各一紙為證，上訴人
    對票據之真正不爭執，於原審陳稱伊開立系爭支票給訴外人劉子毓交換蔡譜陸八
    十五年六月五日開立之五十三萬元支票，伊借票給劉子毓云云，於本院審理中則
    辯稱伊與被上訴人係直接前後手關係云云；依上訴人前後供述不一，顯欠缺說理
    上一貫性，顯見本件系爭支票上訴人與被上訴人兩造間非直接前後手關係，上訴
    人所辯顯無可採。被上訴人所稱伊持有系爭支票，乃是因訴外人劉仁德，於之前
    因向被上訴人調借現金，而以此張票據為借款之擔保及還款之工具，而轉讓予被
    上訴人。被上訴人之前手劉仁德係自其女劉子毓手中獲得系爭支票，且伊確已調
    借現金五十萬元借於劉仁德之部分，業據其提出自劉子毓屏東縣林邊鄉農會存摺
    轉帳伍拾萬元予蔡譜陸之資料影本乙件、原蔡譜陸簽發之支票及退票單影本乙件
    、被上訴人向銀行領款之存摺記錄影本乙件等為證，本院傳訊證人劉仁德亦證述
    相符，從而本件系爭支票之直接前後手實即劉仁德與被上訴人。
二、至於劉仁德與被上訴人兩造間之原因關係，據劉仁德證述及被上訴人提出之上開
    事證，足證確有原因關係借款關係存在，非如上訴人所辯無原因關係存在，顯見
    被上訴人取得系爭支票有相當對價。
三、按系爭支票之前後手既非兩造間，從而上訴人所抗辯伊未取得五十三萬元借款，
    被上訴人取得系爭支票無相當對價關係及票據法第十四條之抗辯顯與本件無涉，
    本院自無庸贅述。另上訴人請求調取本院八十八年訴字第三四八號卷，經本院調
    取後顯與本件爭執無關，併予敘明。
從而原審判決依票據之法律關係判令上訴人給付票款及利息之判決，並無不當，上訴
人上訴意旨仍指摘原審判決不當，上訴無理由，應予駁回。
據上論結，本件上訴為無理由，依民事訴訟法第四百三十六條之一第三項、第四百四
十九條第一項、第七十八條、判決如主文。
中      華      民      國    八十九    年      八      月      九      日
                                    臺灣屏東地方法院民事第一庭
~B審判長法官  李麗芳
~B法      官  潘  快
~B法      官  李芳南
右為正本係照原本作成。
本判決不得上訴。
~B法院書記官  許水生
中      華      民      國    八十九    年      八      月      九      日


司法院資訊處製作；財團法人民間司法改革基金會備份。
